臺灣臺中地方法院民事判決　93年度訴字第2650號
　　原　　　告　乙○○
　　訴訟代理人　徐湘生　律師
　　被　　　告　甲○○
　　訴訟代理人　陳宏盈　律師
上當事人間因刑事附帶民事訴訟請求損害賠償事件，經本院刑事
庭移送前來，經本院於民國九十四年八月二十六日言詞辯論終結
，判決如左：
    主    文
被告應給付原告新臺幣壹拾伍萬零壹佰柒拾伍元，及自民國九十
三年六月五日起至清償日止，按年息百分之五計算之利息。
原告其餘之訴駁回。
訴訟費用由由被告負擔百分之十五，餘由原告負擔。
本判決於原告以新臺幣伍萬壹仟元為被告供擔保後，得假執行；
但被告以新臺幣壹拾伍萬零壹佰柒拾伍元為原告供擔保後，得免
為假執行。
原告其餘假執行之聲請駁回。
    事實及理由
甲、程序方面：
    按訴狀送達後，原告不得將原訴變更或追加。但擴張或減縮
    應受判決事項之聲明者，不在此限。民事訴訟法第二百五十
    五條第一項第三款分別定有明文。本件原告提起本訴原聲明
    第一項請求：「被告應給付原告新台幣（下同）一百三十二
    萬八千三百三十六元及自起訴狀繕本送達翌日起至清償日止
    ，按年息百分之五計算之利息。」嗣於民國（下同）九十四
    年八月二十六日言詞辯論期日當庭減縮聲明金額為一百零八
    萬二千九百五十二元，又原告同意扣除第一產物保險股份有
    限公司保險給付三萬二千七百七十七元，復減縮聲明金額為
    一百零五萬零一百七十五元，可認係減縮應受判決事項之聲
    明，應予准許。
乙、實體方面：
壹、原告起訴主張：被告於九十二年十月二十二日上午，駕駛車
    牌號碼ＮＷ－五五八六號自小客車，沿臺中縣龍井鄉○○街
    由北往南方向行駛；而於同日上午九時四十分許，行經東海
    街七號前之際，本應注意汽車行駛時，駕駛人應注意車前狀
    況，並隨時採取必要之安全措施及超越前車時應與前車左側
    保持半公尺以上之間隔，依當時天候晴、日間自然光線、直
    路、路面無缺陷、亦無障礙物、視距良好，又無不能注意之
    情事，竟疏於注意，以致撞上同向右前方，由原告所騎乘車
    牌號碼ＴＧＱ－九一六號輕型機車，致原告人車倒地，受有
    左側脛骨上端閉鎖性粉碎性骨折之傷害。業經本院九十三年
    度交易字第二六七號刑事判決有罪在案。被告不法過失致原
    告受有傷害，依法自應賠償原告所受損害，為此爰依民法第
    一百八十四條第一項前段、第一百九十三條第一項、第一百
    九十五條第一項前段之規定提起本訴。茲請求：1.醫療費用
    支出二萬七千零六十八元及第二次手術費用一萬一千四百四
    十二元、第三手術費用預計一萬一千四百四十二元，合計四
    萬九千九百五十二元。2.看護費用：自九十二年十月二十五
    日起至九十二年十一月五日止，生活起居需人照顧，支出二
    萬四千二百元，自九十四年四月二十日起至九十四年四月二
    十二日止，支出四千四百元、第三次手術預計支出四千四百
    元。合計三萬三千元。3.整型復健費用：因第三次手術尚未
    實施，暫時請求二萬元。4.殘廢給付；第一產物保險公司以
    原告所受傷害尚未達殘障程度只理賠三萬二千七百七十七元
    ，此部分應予扣除。5.工作損失：原告以每月薪資二萬元計
    算，二年不能工作損失，共計四十八萬元。6.非財產上之損
    害：原告因本件車禍而受有傷害，精神上備感痛苦，爰請求
    五十萬元之精神慰撫金。以上合計：一百零五萬零一百七十
    五元等語。並聲明：
    1.被告應給付原告一百零五萬零一百七十五元及自起訴狀繕
      本送達翌日起至清償日止，按年息百分之五計算之利息。
    2.原告願供擔保請准宣告假執行。
貳、被告則以：原告所受傷害，並非被告駕駛車牌號碼ＮＷ－五
    五八六號自小客車超車時未保持安全距離所造成，依處理車
    禍現場警員朱勝森在本院九十三年度交易字於九十三年七月
    十五日審理時到庭之證詞，可證被告之自小客車應該沒有撞
    擊原告所騎乘之ＴＧＱ－九一六號輕型機車，其所受之傷害
    非原告所造成。另依台灣省台中縣區車輛行車事故鑑定委員
    會九十三年五月六日中縣鑑字第九三○二○九號函第五點認
    被告超越同方向前方原告駕駛之輕機車，因未保持安全間隔
    ，致被告車右側擦撞原告輕機車左側等語，與證人朱勝森證
    詞認本件情況，路旁停車只超過六十公分，道路還有二點九
    公尺以上，應該不需要超過中央分隔線就可以通過等語，有
    明顯差異之處，被告若跨越雙黃線超越原告之輕機車，理當
    不會擦撞原告之輕機車，台灣省台中縣區車輛行車事故鑑定
    應僅為推測之事實，其證據證明力殊值斟酌。亦可由證人朱
    勝森證詞證明被告所駕駛之自小客車並無新的受損痕跡，可
    證被告並未撞擊原告。關於醫療費用部分，就證明書費部分
    ，應予扣除。原告向老振安藥局購買藥品單據，非醫生處方
    用藥，應予扣除。看護費用部分，未經醫生證明確有特別看
    護必要，原告應提出證明。復健費用部分，原告自九十二年
    十月二十二日至九十二年十一月五日住院期間支出一萬零八
    百四十九元，而取出鋼釘之手術住院期間應不會超過三天，
    故第二次手術所需必要費用不會超過上開金額。殘廢給付部
    分，原告所受傷害並非癒後顯難回復原狀，原告主張殘廢給
    付顯係推測之詞，原告聲稱受有強制汽車責任保險殘廢給付
    標準表障害項目第一四一項之第七等級殘廢，並無依據，請
    原告提出證明。工作損失部分，原告在本件事故發生時，應
    無工作，故無工作之損失。精神慰撫金部分，原告應為家庭
    主婦，並無工作收入，又被告目前在嶺東技術學院兼任教師
    ，每月僅領取一萬二千元薪資，故原告請求五十萬元之慰撫
    金，顯不相當等語置辯。並聲明：
    1.駁回原告之訴及假執行之聲請。
    2.如受不利判決，願供擔保請准宣告免為假執行。
參、得心證之理由：
一、本件原告主張之事實，有其提出台中榮民總醫院收據影本十
    二紙、光田綜合醫院收據影本八紙、統一發票影本二紙、免
    用統一發票收據影本六紙、看護費收據影本二紙、光田綜合
    醫院診斷證明書影本三份、學歷證明、第一產物保險股份有
    限公司付款明細表及原告信函等影本各一份附卷為證，被告
    則以前揭情詞置辯，復據提出臺灣臺中地方法院九十三年度
    交易字第二六七號刑事審判筆錄、台灣省台中縣區車輛行車
    事故鑑定委員會九十三年五月六日中縣鑑字第九三○二○九
    號函、強制汽車責任保險殘廢給付標準表及最高法院八十六
    年度台上字第三五三七號裁判意旨等影本各一份為證，及聲
    請訊問證人朱勝森。是本件兩造所爭執之處，應在於（一）
    本件原告主張之傷害，是否係由被告駕車未保持安全距離所
    造成？（二）原告請求被告賠償醫療費用、看護費用、復健
    費用、殘廢給付及工作損失部分，其金額是否合理、必要？
    （三）原告請求精神慰藉金五十萬元部分，其金額是否相當
    ？
二、爭點一（即本件原告主張之傷害，是否係由被告駕車未保持
    安全距離所造成？）部分：本件原告起訴主張被告於九十二
    年十月二十二日上午，駕駛車牌號碼ＮＷ－五五八六號自小
    客車，沿臺中縣龍井鄉○○街由北往南方向行駛；而於同日
    上午九時四十分許，行經東海街七號前之際，本應注意汽車
    行駛時，駕駛人應注意車前狀況，並隨時採取必要之安全措
    施及超越前車時應與前車左側保持半公尺以上之間隔，依當
    時天候晴、日間自然光線、直路、路面無缺陷、亦無障礙物
    、視距良好，又無不能注意之情事，竟疏於注意，以致撞上
    同向右前方，由原告所騎乘車牌號碼ＴＧＱ－九一六號輕型
    機車，致原告人車倒地，受有左側脛骨上端閉鎖性粉碎性骨
    折之傷害，被告對於原告主張受有傷害之事實，固不爭執，
    惟否認原告之傷害是被告所為，並以前揭情詞置辯。經查被
    告因本件過失傷害之不法行為，其刑案部分業經臺灣臺中地
    方法院九十三年度交易字第二六七號刑事判決：「甲○○因
    過失傷害人，處有期徒刑月，如易科罰金，以佰元折算
    壹日。」確定等情，為兩造所不爭，並據本院調取前開刑事
    全卷查閱屬實，又本件原告所受前揭傷害確係被告過失行為
    所致乙節，亦據本院刑庭承審法官調查明確，並於判決理由
    中詳細論斷以：「(1)被告於九十二年十二月十八日於臺中縣
    警察局烏日分局犁份派出所警詢中稱：「我開車直行，他（
    指被害人）在我右後方，似乎在經過的右後方時，有碰撞的
    聲響」等語（見偵查卷第五頁），於本件送臺灣省臺中縣區
    車輛行車事故鑑定委員會鑑定中列席鑑定委員會時復陳稱：
    「肇事之前，饒機車在我前方，我超過去之後，聽到碰撞聲
    ，當時我跨越雙黃線超越路旁停車」等語（見附於偵查卷第
    四十八頁之臺灣省臺中縣區行車事故鑑定委員會函）。依附
    卷道路交通事故現場圖所示，被告與告訴人之車輛雖於事故
    後均已移動，然事故地點仍留有刮地痕，機車是往右方倒地
    刮地，刮地痕起點係於車號ＯＰ─二一七八號自用小客貨車
    左前輪前之車頭旁。而依被告之陳述，被告係於跨越雙黃線
    超越路旁停車中車號ＯＰ─二一七八號自用小客貨車後，聽
    到碰撞聲，發現告訴人之機車倒地於右後方，以被告當時係
    行進間車輛，本就有前進之速度，雖當時被告行車速度被告
    與告訴人陳述之不同（告訴人指陳被告行車速度每小時七、
    八十公里），即以被告自陳之時速每小時三十公里計算，每
    秒亦可行進八點三公尺。是以在兩車發生擦撞後，被告車輛
    既仍在前進中，告訴人倒下刮地時發生撞擊聲時，被告方發
    現告訴人在右後方，亦應與常情相符。又證人即本件事故處
    理警員朱勝森於本院審理時雖證稱：「我們接到報案，到現
    場時，機車已經移動，被告還在現場，我們詢問是誰肇事，
    被告自己過來跟我們說他聽到碰的一聲，才下車，我們就留
    在現場找跡證，找了大概三、四十分鐘，沒有找到新的撞擊
    點，但是有找到舊痕及擦痕，我們就拍照下來。」、「偵查
    卷內照片十四頁，ＮＷ五五八六左前保險桿擦撞痕是舊的。
    」、「（第十五頁照片所示擦痕，有無瞭解擦痕如何產生？
    ）我們有比對過停在路邊的車輛及機車，擦痕並不相符。」
    等語，依證人朱勝森所言，被告車輛並無明顯之擦痕，固可
    認定。然告訴人所騎乘為機車，與汽車之平衡能力並不相同
    ，並非定需強力撞擊方可倒地，並無從由被告車輛上無擦痕
    ，即推論兩車未曾發生碰撞甚明。(2)按汽車行駛時，駕駛人
    應注意車前狀況，並隨時採取必要之安全措施；汽車超車時
    應與前車左側保持半公尺以上之間隔超過，道路交通安全規
    則第九十四條第三項、第一百零一條第五款分別定有明文；
    被告駕車自應遵守上揭規定，且當時天候晴、日間自然光線
    、直路、路面無缺陷、亦無障礙物、視距良好，有道路交通
    事故調查報告表附卷可查。而被告於警詢及偵查中均稱係聽
    見碰撞聲後，方發現告訴人機車在其右後方倒地，顯然被告
    在超車前並未注意車前狀況，並與前車左側保持半公尺以上
    之間隔超過，依當時情狀，並無不能注意之情形，竟疏不注
    意車前狀況，被告自有過失。是以本件事故參諸被告於警詢
    及鑑定委員會列席時之陳述、告訴人機車之刮地痕等跡證，
    應可認本件事故發生之原因，應係被告未注意車前狀況及超
    越前車時應與前車左側未保持半公尺以上之間隔所致，應可
    認定。被告另辯稱當時伊超過雙黃線，伊的車子應與告訴人
    的機車有更多的安全距離云云，然本件事故地點有車號ＯＰ
    ─二一七八號自用小客貨車停於路邊，並佔用道路約零點六
    公尺，扣除後車道僅餘二點九公尺，告訴人刮地痕起點距離
    道路邊緣有一點七公尺，扣除後車道亦僅餘一點八公尺，除
    非被告車體全部行駛於對向車道，否則再扣除應保持之半公
    尺安全距離，被告仍可能與告訴人發生撞擊，是被告以當時
    伊超過雙黃線，伊的車子應與告訴人的機車有更多的安全距
    離為抗辯事由，委無可採。又被告雖復辯稱本件亦可能係被
    害人自行跌倒所致云云。然查，依被告所言當時伊行車之速
    度為每小時三十公里，則在被告得超越告訴人之狀況下，告
    訴之車速應更慢於此速度，苟如被告所言告訴人行車不穩自
    行倒地，應不致產生如此長之刮地痕，是以被告此部分所辯
    ，尚無可採。而本件經送臺灣省臺中區車輛行車事故鑑定委
    員會，經鑑定提供之參考意見，認：「甲○○駕駛自小客車
    行經肇事地段路旁停有小客車處所，是跨分向限制線超越同
    方向前方乙○○駕駛之輕機車，因未保持安全間隔致洪車右
    側擦撞饒女輕機車左側，造成輕機車往右前方倒地刮地，為
    肇事原因。乙○○無肇事因素。」，亦與本院認定相同。至
    前開鑑定委員會之鑑定意見中認被告甲○○違反道路交通安
    全規則第九十七條第二款：在劃有分向限制線之路段，不得
    駛入來之車道內之規定，而認此部分之違規亦為肇事原因，
    然違反道路交通安全規則並非即推論應負刑事責任，仍應審
    究被告之違規行為與本件車禍之發生間有無因果關係，本件
    被告與告訴人為同向車，並非對向車，是以被告跨越雙黃線
    之行為與本件車禍之發生並無因果關係，鑑定委員會此部分
    之鑑定意見為本院所不採，附此敘明。而告訴人受有前開傷
    害，係因被告之前述過失行為所造成，是被告過失行為與告
    訴人受傷結果之間，具有相當因果關係，並有道路交通事故
    現場圖、診斷證明書等附卷可稽。本件事證已臻明確，被告
    犯行堪以認定。‧‧‧」等語明確，足見被告此部分所辯，
    顯與事實未符，應不可採，而應以原告之主張，較可採信為
    真實。依上，被告對原告自應負侵權行為之損害賠償責任。
    從而，原告憑以請求被告賠償原告因此造成之損害，即應准
    許。
三、爭點二（即原告請求被告賠償醫療費用、看護費用、復健費
    用、殘廢給付及工作損失部分，其金額是否合理、必要？）
    部分：原告主張其因遭被告過失傷害，致原告受有左側脛骨
    上端閉鎖性粉碎性骨折之傷害，爰請求：1.醫療費用支出二
    萬七千零六十八元及第二次手術費用一萬一千四百四十二元
    、第三手術費用預計一萬一千四百四十二元，合計四萬九千
    九百五十二元。2.看護費用：自九十二年十月二十五日起至
    九十二年十一月五日止，生活起居需人照顧，支出二萬四千
    二百元，自九十四年四月二十日起至九十四年四月二十二日
    止，支出四千四百元、第三次手術預計支出四千四百元。合
    計三萬三千元。3.整型復健費用：因第三次手術尚未實施，
    暫時請求二萬元。4.殘廢給付；第一產物保險公司以原告所
    受傷害尚未達殘障程度只理賠三萬二千七百七十七元，此部
    分應予扣除。5.工作損失：原告以每月薪資二萬元計算，二
    年不能工作損失，共計四十八萬元等語，被告則抗辯稱：關
    於醫療費用部分，就證明書費部分，應予扣除。原告向老振
    安藥局購買藥品單據，非醫生處方用藥，應予扣除。看護費
    用部分，未經醫生證明確有特別看護必要，原告應提出證明
    。復健費用部分，原告自九十二年十月二十二日至九十二年
    十一月五日住院期間支出一萬零八百四十九元，而取出鋼釘
    之手術住院期間應不會超過三天，故第二次手術所需必要費
    用不會超過上開金額。殘廢給付部分，原告所受傷害並非癒
    後顯難回復原狀，原告主張殘廢給付顯係推測之詞，原告聲
    稱受有強制汽車責任保險殘廢給付標準表障害項目第一四一
    項之第七等級殘廢，並無依據，請原告提出證明。工作損失
    部分，原告在本件事故發生時，應無工作，故無工作之損失
    等語。經查原告主張其支出醫療費二萬七千零六十八元及第
    二次手術費用一萬一千四百四十二元、第三手術費用預計一
    萬一千四百四十二元，合計四萬九千九百五十二元之事實，
    有其提出與所述情節相符之前揭卷附台中榮民總醫院收據影
    本十二紙、光田綜合醫院收據影本八紙、統一發票影本二紙
    、免用統一發票收據影本六紙及光田綜合醫院診斷證明書影
    本三份可稽，尚非無憑，被告雖否認證明書費及向老振安藥
    局購買藥品之支出，並以前揭情詞置辯，然依原告所受傷害
    情節暨卷附稽證觀察，其此部分之支出應屬實在，且屬必要
    之支出，其就第三次手術期間預計醫療費用所請亦符常情，
    其此部分之請求金額，應屬適當，則被告猶空言否認，其此
    部分之抗辯，應不可採。又原告主張就看護費部分，原告自
    九十二年十月二十五日起至九十二年十一月五日止，生活起
    居需人照顧，支出二萬四千二百元，自九十四年四月二十日
    起至九十四年四月二十二日止，支出四千四百元、第三次手
    術預計支出四千四百元，合計三萬三千元等情，亦有其提出
    前揭卷附看護費收據影本二紙足憑，堪信屬實，被告雖抗辯
    稱：看護費用部分，未經醫生證明確有特別看護必要，原告
    應提出證明云云，然依原告所受左側脛骨上端閉鎖性粉碎性
    骨折之傷勢，於醫療手術期間衡情實有無法自理生活之情，
    其請看護，尚非無稽，其此部分之請求金額，應屬適當，其
    就第三次手術期間預計看護費用所請亦符常情，是原告請求
    看護費用部分，即應認屬必要之支出，而為可採，則此部分
    被告所辯，尚無可採。至原告請求預計整型復健費用二萬元
    及殘廢給付部分，則為被告所否認，查原告並無提出證據憑
    以證明其主張須整型復健之事實，又所請殘廢給付部分，查
    原告所受傷害並非癒後顯難回復原狀，原告主張殘廢給付顯
    係推測之詞，原告聲稱受有強制汽車責任保險殘廢給付標準
    表障害項目第一四一項之第七等級殘廢，亦無舉證以實其說
    ，原告上開請求，舉證均有未足，應不可採。至原告主張其
    因傷受有工作損失，以每月薪資二萬元計算，二年不能工作
    損失，共計四十八萬元云云，雖提出學歷證明為憑，然被告
    則抗辯稱：原告在本件事故發生時，應無工作，故無工作之
    損失等語。經查原告就被告抗辯其在本件事故發生時，應無
    工作乙節，業已自承屬實，甚而觀諸前揭卷附診斷證明書所
    載，其亦無法證明原告勞動能力之減少，是否已達不能工作
    之標準，原告之主張顯舉證未足，則其猶憑以訴請被告賠償
    原告工作損失，共計四十八萬元云云，即屬無據。依上，原
    告於此部分得請求被告賠償之金額合計為八萬二千九百五十
    二元，其逾此範圍之請求，即屬無據。
四、爭點三（即原告請求精神慰藉金五十萬元部分，其金額是否
    相當？）部分：按因故意或過失，不法侵害他人之權利者，
    負損害賠償責任。又不法侵害他人之身體、健康、名譽、自
    由……者，被害人雖非財產上之損害，亦得請求賠償相當之
    金額，民法第一百八十四條第一項前段、第一百九十五條第
    一項前段分別定有明文。本件原告主張原告因本件車禍而受
    有傷害，精神上備感痛苦，爰請求五十萬元之精神慰撫金等
    語。被告則抗辯稱：原告應為家庭主婦，並無工作收入，又
    被告目前在嶺東技術學院兼任教師，每月僅領取一萬二千元
    薪資，故原告請求五十萬元之慰撫金顯然過高等語。按慰撫
    金數額之酌定應斟酌加害行為、加害人之身分、地位、家庭
    經濟或能力、請求人所受痛苦之程度等一切情狀（最高法院
    四十八年度台上字第一九八二號判決要旨參照）。本院斟酌
    人之身體、健康無價，原告因遭被告過失傷害，致原告受有
    左側脛骨上端閉鎖性粉碎性骨折之傷害，其損害情節非輕，
    被告雖為碩士學歷，然其目前在嶺東技術學院兼任教師，每
    月僅領取一萬二千元之薪資，且事故迄今兩造未能達成和解
    等情狀，認為原告之請求之精神上損害應以十萬元為適當，
    是原告主張精神慰撫金五十萬元，顯屬過高，應予核減為十
    萬元，其逾此數額之請求，即屬無據。
肆、綜上所述，原告依據民法侵權行為之法律關係，請求被告賠
    償其因本件傷害所受之損害，其金額合計為十八萬二千九百
    五十二元，扣除原告同意減縮已獲保險理賠金額三萬二千七
    百七十七元，其金額計為十五萬零一百七十五元。從而，原
    告所請於十五萬零一百七十五元之範圍內，洵屬正當，應予
    准許，其餘逾此範圍之請求，則非有據，應予駁回。又原告
    併請求自起訴狀繕本送達翌日即九十三年六月五日）起至清
    償日止，按法定利率年息百分之五計算之遲延利息，核無不
    合，併予准許，爰為判決如主文所示。
伍、本件事證已臻明確，兩造其餘之攻擊防禦方法無逐一論述之
    必要，附此敘明。又兩造陳明願供擔保，聲請宣告假執行或
    免為假執行，經核原告勝訴部分，合於法律規定，爰分別酌
    定相當之擔保金額宣告之；原告其餘假執行之聲請，因訴之
    駁回而失所依據，不予准許。
陸、訴訟費用負擔之依據：民事訴訟法第七十九條。
中　　華　　民　　國　　94　　年　　9　　月　　16　　日
                  民事第二庭    法  官  呂明坤
正本係照原本作成。
如對本判決上訴，須於判決送達後20日內向本院提出上訴狀。
中　　華　　民　　國　　94　　年　　9　　月　　16　　日
                                書記官
